【裁判字號】    99,司家聲,122
【裁判日期】    990224
【裁判案由】    核定遺產管理人報酬
【裁判全文】
臺灣高雄地方法院民事裁定           99年度司家聲字第122號
聲  請  人  范仲良律師即被繼承人甲○○之遺產管理人
上聲請人聲請核定遺產管理人報酬事件，本院裁定如下：
    主  文
聲請人任被繼承人甲○○（男，民國○○○年○月○○日生，身
分證統一編號：Ｂㄧ00000000號）之遺產管理人之報酬
核定為新臺幣肆萬元。
程序費用新臺幣壹仟元由被繼承人甲○○之遺產負擔。
    理  由
一、按「遺產管理人，得請求報酬，其數額由親屬會議按其勞力
    及其與被繼承人之關係酌定之。」、「依本法之規定應開親
    屬會議時，由當事人、法定代理人或其他利害關係人召集之
    。」、「親屬會議不能召開或召開有困難時，依法應經親屬
    會議處理之事項，由有召集權人聲請法院處理之。」，民法
    第1183條、第1129條、第1132條第2 項前段分別定有明文。
二、本件聲請意旨略以：聲請人前經本院97年度財管字第91號民
    事裁定選任為被繼承人甲○○之遺產管理人，嗣依本院97年
    度家催字第386 號民事裁定為公示催告，並於民國97年10月
    21日刊登於新新聞報，以及辦理遺產管理人登記。茲因遺產
    管理人之報酬已難期待由親屬會議酌定，參酌財政部97年3
    月7 日財政部台財稅字第09704514510 號令頒「稽徵機關核
    算96年度執行業務者收入標準」，律師擔任遺產管理人，每
    件按標的物財產價值百分之9 計算收入課徵執行業務所得稅
    ，聲請本院裁定本件遺產管理報酬為45,000元等語。
三、經查：
  (一)本件被繼承人甲○○死亡後，其繼承人均已拋棄繼承權，且
    未經親屬會議選定遺產管理人，經本院選任聲請人為被繼承
    人之遺產管理人乙節，有本院97年度財管字第91號民事裁定
    暨確定證明書附卷可稽，堪信為真實。準此，聲請人顯難召
    開親屬會議酌定其管理遺產之報酬，是其本於利害關係人之
    地位，聲請本院酌定報酬，洵屬有據。
  (二)聲請人主張之前揭事實，除上述裁定暨確定證明書外，另據
    其提出本院97年度家催字第389 號民事裁定、新新聞廣告刊
    出證明、土地謄本、被繼承人之遺產清冊、財政部高雄市國
    稅局95、96年度綜合所得稅各類所得資料清單、財產歸屬資
    料清單、遺產稅免稅證明書等件影本各1 份為證，堪信為真
    實。
  (三)本院審酌：本件被繼承人負擔之遺產經核定其土地及房屋總
    值（以公告現值計算）為456,754 元，有財政部高雄市國稅
    局遺產稅免稅證明書附卷可參，尚無其他債權人及受遺贈人
    為報明債權及為願否受遺贈之聲明，足見其遺產法律關係尚
    難繁瑣；以及聲請人業已為閱卷、聲請公示催告、登報、查
    詢被繼承人財產等管理遺產行為；且考量聲請人處理上開事
    務及後續所需時間之久暫、耗費人力之程度及各債權人受償
    權利之保障等一切情狀，認聲請人任被繼承人甲○○遺產管
    理人之報酬金額核定為40,000元（含已代墊費用），即屬適
    當，爰酌定如主文第1 項所示。至財政部97年3 月7 日財政
    部台財稅字第09704514510 號令頒「稽徵機關核算96年度執
    行業務者收入標準」，律師擔任遺產管理人，每件按標的物
    財產價值百分之9 計算收入課徵執行業務所得稅，僅供法院
    斟酌，尚非為據以論酬之依據，附此敘明。
四、末按依法應由關係人（包括聲請人、相對人及其他利害關係
    人）負擔費用者，法院裁定命關係人負擔時，應一併確定其
    數額，非訟事件法第24條第1 項所明定。經核本件聲請事件
    ，應徵之程序費用為1,000 元，依非訟事件法第157 條規定
    ，應由遺產負擔，爰併予確定如主文第2 項所示，附此敘明
    。
五、依非訟事件法第157 條、第24條第1 項，裁定如主文。
六、如對本裁定抗告，須於裁定送達後10日之不變期間內，向本
    院提出抗告狀，並繳納抗告費1,000 元。
中    華    民    國    99    年    2     月    24    日
                  家事法庭  司法事務官  林于莙

司法院資訊處製作；財團法人民間司法改革基金會備份。
